【裁判字號】    98,交聲,2215
【裁判日期】    980831
【裁判案由】    聲明異議
【裁判全文】
臺灣高雄地方法院交通事件裁定        98年度交聲字第2215號
原處分機關  高雄市政府交通局
代  表  人  王國材
異  議  人
即受處分人  甲○○
上列受處分人因違反道路交通管理處罰條例案件，對於高雄市政
府交通局中華民國98年7月10日所為之處分 （原處分案號：高市
交裁字第裁32–B00000000號） ，聲明異議，本院裁定如下：
    主  文
異議駁回。
    理  由
一、異議意旨略以：異議人即受處分人甲○○固有於民國98年6
    月14日下午4 時50分許，騎乘車號093 –EAW 號重機車，行
    經高雄市○○○○○路口，有「未依規定戴安全帽」之違規
    行為，惟異議人當時並未看見警察攔檢，並無不聽勤務人員
    制止而加速逃逸之違規行為；且異議人當時騎車之速度應不
    至於快到警察無法拍照，警方取締異議人有違反處罰條例之
    行為，拒絕停車接受稽而逃逸，並沒有證據，原處分機關未
    察，逕予裁處，異議人實難甘服，爰依法聲明異議等語。
二、原處分機關高雄市政府交通局係以：異議人所有車號093 –
    EAW 號重機車，於98年6 月14日下午4 時50分許，在高雄市
    新田、文橫路口，因「違反處罰條例之行為，不聽制止或拒
    絕停車接受稽查而逃逸」之交通違規，經警查明車籍後逕行
    製單舉發，異議人不服提出申訴，經原舉發機關查明仍認其
    確有上開違規事由，依據道路交通管理處罰條例第9 條、第
    60條第1 項、第63條第1 項第1 款（移送書誤載為「第63條
    第1項 第3 款」，應予更正）、違反道路交通管理事件統一
    裁罰基準及處理細則第45條之規定，裁罰新臺幣3,000 元，
    並記違規點數1 點在案。
三、按汽車駕駛人，駕駛汽車有違反道路交通管理處罰條例之行
    為，經交通勤務警察或依法令執行交通稽查任務人員制止時
    ，不聽制止或拒絕停車接受稽查而逃逸者，除按各該條規定
    處罰外，處3,000 元以上6,000 元以下罰鍰，並記違規點數
    1 點。道路交通管理處罰條例第60條第1 項、第63條第1 項
    第1 款分別定有明文。次按，上開不服指揮稽查而逃逸之行
    為，若當場不能或不宜攔截製單舉發者，得逕行舉發，同條
    例第7 條之2 第1 項第4 款亦有明文。
四、本件異議人對有於98年6 月14日下午4 時50分許，未戴安全
    帽騎乘機車，行經高雄市○○○○○路口之事實，固坦承不
    諱。惟否認有何拒絕停車接受稽查而逃逸之違規行為，並以
    前情置辯。經查：
(一)、異議人有未戴安全帽之違規行為，經警以蜂鳴器示意停車，
    ，拒絕接受交通勤務警察稽查而駕車逃逸之事實，業據證人
    即舉發員警蔡程莛於本院調查時具結證稱：當天我是騎乘警
    用機車執行5 至7 時之巡邏勤務，是沿文橫路由北往南行駛
    ，行經文化路口時，我看到異議人在路旁坐在機車上面講手
    機，沒有戴安全帽，他看到我之對就慢慢把手機收進口袋，
    然後騎車快速離開，我見他沒有戴安全帽，就騎機車由後追
    趕他，我有按蜂鳴器聲音很大，但是異議人並沒有回頭，也
    沒有停車我就一路尾隨他的車子，異議人就從文化路左轉文
    橫路，再左轉新田路，之後又左轉林森路，最後左轉至文化
    路，我大概追了5 分鐘左右，為顧及異議人行車及我們本身
    執勤安全，才沒有繼續追他，但當時我有記下他的車號093
    –EAW 、機車顏色為黑色，異議人是短髮、身穿白色襯衫、
    七分藍短褲，後頸部有剌青，但是看不清楚是何圖樣，然後
    寫在舉發通知單上等語，並有高雄市政府警察局98年6 月14
    日高市警交字第B00000000 號舉發通知單、高雄市政府警察
    局新興分局98年7 月8 日高市警新分六字第0980018528 號
    函在卷可參。而證人蔡程莛於舉發通知單上載記異議人之機
    車車號、顏色，乃至於異議人身著之衣物款式、顏色及身體
    特徵等情節，此為異議人所不否認，且經本院當庭勘驗異議
    人之後頸部位置，亦確實有證人所述之剌青圖樣，衡諸常情
    ，證人蔡程莛倘非確曾自異議人後方騎車追逐，並近距離接
    近異議人，豈能如此清楚明確陳述其身體特徵？足認證人蔡
    程莛確實騎車近距離靠近。證人既曾近距離接近異議人，而
    警用之蜂鳴器音量甚高，此為眾所週知之事，異議人未戴有
    安美帽，豈有未聽聞之理？從而，異議人辯稱並沒有聽到蜂
    鳴器一節，要不足採。
(二)、異議人辯以：警方舉發違規，應有證據等語。本件異議人於
    前揭時、地，未戴安全帽騎乘機車，因「違反處罰條例之行
    為，不聽制止或拒絕停車接受稽查而逃逸」之交通違規行為
    ，業據證人蔡程莛證述如前。證人雖為本件舉發員警，惟其
    到庭所陳述之上開舉發經過，經查尚無違反經驗或論理法則
    之處，且遍查本件卷存證據資料，亦無任何積極證據足以證
    明其前揭所述係虛偽不實，尚無足可顯信其陳述不可採信之
    品性證據或前科證據存在，自不得僅因其為本件開單舉發異
    議人之員警，即遽予否認其等上開證述之可信性。且所述
    本件舉發經過事實具體明確，復為其所親身見聞，則其本身
    即為證人，而為證據方法之一種。參以，證人與異議人間亦
    素昧平生，並無仇隙嫌怨，業據證人供陳在卷，應無設詞誣
    陷異議人之理。警員執行公務時，本身即受有行政懲處責任
    之監督，其到庭具結作證，更係以刑事責任擔保其證言之真
    實性。是證人蔡程莛於本院調查中之前揭結詞，應堪採信。
(三)、又本件雖無違規採證照片，惟異議人有處罰條例之行為，拒
    絕停車接受稽查而逃逸之違規行為乃偶發於瞬間之事實，且
    當時員警係騎乘機車跟隨異議人，實難期員警在追查異議人
    之過程中，可一邊騎乘機車追查異議人，同時亦能全程拍照
    或錄影存證。是異議人上開拒絕停車接受稽查而逃逸之事實
    ，既經證人蔡程莛到庭證述如前，縱員警在舉發本件交通違
    規之過程中，未能全程拍照或錄影存證，亦不影響本件違規
    事實之認定。
(四)、綜上各情，本件事證明確，異議人拒絕停車接受稽查而逃逸
    之違規行為，亦堪以認定。
五、綜上所述，異議人確有未戴安全帽之違反處罰條例行為，拒
    絕停車接受稽查而逃逸之違規行為。原處分機關依據道路交
    通管理處罰條例第60條第1 項、第63條第1 項第1 款之規定
    ，裁處異議人罰鍰3,000 元，並記違規定點數1 點，於法並
    無不合。本件異議為無理由，應予駁回。
六、據上論斷，應依道路交通案件處理辦法第19條，裁定如主文
    。
中    華    民    國    98    年    8     月    31    日
                  交通法庭  法  官  李殷君
以上正本證明與原本無異。
如不服本裁定，應於收受送達後5 日內向本院提出抗告狀。
中    華    民    國    98    年    8     月    31    日
                            書記官  李文廣


司法院資訊處製作；財團法人民間司法改革基金會備份。
